【裁判字號】    92,簡,609
【裁判日期】    921231
【裁判案由】    公司法
【裁判全文】
臺北高等行政法院判決                              九十二年度簡字第六０九號
                              .
    原      告  甲○○
    訴訟代理人  丙○○
    被      告  經濟部
    代  表  人  林義夫部長）.
    訴訟代理人  乙○○
右當事人間因公司法事件事件，原告不服行政院九十二年六月二十五日院臺訴字第０
九二００八六０六四號訴願決定，提起行政訴訟。本院判決如左：
    主  文
原告之訴駁回。
訴訟費用由原告負擔。
    事  實  及  理  由
一、事實概要：原告為海星電子股份有限公司（下稱海星電子公司）之董事，經查該
    公司逾期未申報八十九年度決算書表，違反公司法第二十條第四項規定，被告依
    同法條第五項規定，以九十二年一月八日經商字第０九二０二００五八四０號函
    處原告及其他董事各新台幣二萬元罰鍰。原告不服，提起訴願，經決定駁回，遂
    提起本件行政訴訟。
二、原告起訴意旨略稱：依公司法第二十條第五項規定，其處罰對象均係處罰公司負
    責人，至於公司負責人以外之人，則不在處罰之列，而前開公司法所指之負責人
    ，當然係指公司之法定代理人，亦即係指有權代表公司，於每屆會計年度終了應
    將書表提請股東常會確認及經會計師查核簽証之董事長。本件原告雖係海星電子
    公司之董事之一，但董事與董事長乃不同身分之人，原告既未參與公司決算書表
    之申報事務，亦非董事長，則對於決算書表申報之有無，原告並非應負責之人，
    依公司法規定，被告自不可對原告為處罰等語。
三、按本法所稱主管機關，在中央為經濟部；本法所稱公司負責人，在有限公司、股
    份有限公司為董事，公司法第五條第一項前段、第八條第一項後段分別定有明文
    ；又「公司每屆營業年度終了，應將營業報告書、資產負債表、主要財產之財產
    目錄、損益表、股東權益變動表、現金流量表及盈餘分配或虧損撥補之議案，提
    請股東同意或股東會承認。」「第一項書表，主管機關得隨時派員查核或令其限
    期申報；其辦法，由中央主管機關定之。」「公司負責人．．．妨礙、拒絕前項
    查核或逾期不申報時，各處新臺幣九千元以上六萬元以下罰鍰；．．．」亦為行
    為時公司法第二十條第一項、第四項、第五項中段所明定。
四、經查，原告為海星電子公司之董事，被告因海星電子公司遷址不明，無法送達文
    書，乃本於中央主管機關職權，依前揭行為時公司法第二十條第四項規定，於九
    十一年十月十一日以經商字0000000000０號函請原告在內之海星電子
    公司各董事轉知海星電子公司，請該公司於同年月十五日前申報該公司八十九年
    度決算書表，惟該公司於九十一年十一月二十八日僅檢送八十九年度股東常會議
    事錄及所得稅申報書等文件，並請准予延期補件，被告認上開文件非為八十九年
    度決算書表，再於同年十二月二十七日以經商字第０九一０二三０七０六０號函
    請各董事轉知海星電子公司於九十二年一月三日申報八十九年度決算書表，然海
    星電子公司逾期仍未申報等情，有海星電子公司董事、監察人名單及被告前開函
    附原處分卷可證，並為原告所不爭，自堪信為真實。故被告審認原告為該公司之
    董事，依前揭公司法第八條第一項後段規定為該公司之負責人，因海星電子公司
    逾期未提出該公司八十九年決算書表，乃依前揭行為時公司法第二十條第五項中
    段規定，裁處原告在內之各董事新台幣二萬元罰鍰，依法並無不合，原告主張其
    僅係海星電子公司之董事，並未擔任董事長職務，即非該公司負責人，被告不可
    對其裁罰云云，顯有誤解，尚不足採。從而，原處分於法並無違誤，訴願決定予
    以維持，亦無不合，原告訴請撤銷原處分與訴願決定，為無理由，應予駁回。
據上論結，本件原告之訴為無理由，爰依行政訴訟法第九十八條第三項前段，判決如
主文。
中      華      民      國    九十二    年     十二     月    三十一    日
                        臺 北 高 等 行 政 法 院   第 二 庭
                                                    法  官  蕭惠芳
右為正本係照原本作成。
本件以訴訟事件所涉及之法律見解具有原則性者為限，始得於本判決送達後二十日內
向本院提出上訴狀並表明上訴理由，如已於本判決宣示後送達前提起上訴者，應於判
決送達後二十日內補具上訴理由（均按他造人數附繕本），且經最高行政法院許可後
方得上訴。
中      華      民      國    九十二    年     十二     月    三十一    日
                                                    書記官  李淑貞


司法院資訊處製作；財團法人民間司法改革基金會備份。
